臺灣屏東地方法院刑事判決　　　　　　　 95年度訴字第729號
公　訴　人　臺灣屏東地方法院檢察署檢察官
被　　　告　甲○○
　　　　　　　　　　（
上列被告因違反毒品危害防制條例案件，經檢察官提起公訴（95
年度偵字第1243號、95年度1261號），被告於準備程序中先就被
訴事實為有罪之陳述，本院合議庭裁定改依簡式審判程序審理，
判決如下：
    主  文
甲○○施用第一級毒品，累犯，處有期徒刑壹年。扣案之注射針
筒支沒收。
    事  實
一、甲○○前於民國88年間因施用毒品案件，經臺灣嘉義地方法
    院裁定送觀察、勒戒後，因認有繼續施用毒品之傾向，另經
    臺灣桃園地方法院以89年度毒聲字第3070號裁定令入戒治處
    所施以強制戒治，嗣經停止戒治後又撤銷停止戒治，而於91
    年4 月29日執行完畢釋放，並經臺灣桃園地方法院檢察署檢
    察官於91年5 月6 日以91年度戒偵字第287 號不起訴處分確
    定。復因施用毒品案件，再經臺灣嘉義地方法院檢察署檢察
    官聲請強制戒治並提起公訴，戒治部分經臺灣嘉義地方法院
    以92年度毒聲字第294 號裁定令入戒治處所施以強制戒治，
    嗣於93年1 月9 日因法律修正而釋放出所，起訴部分則經臺
    灣嘉義地方法院以92年度訴字第290 號判處有期徒刑8 月確
    定，於93年9 月8 日縮刑期滿執行完畢。詎仍不知悔改，於
    強制戒治執行完畢釋放後5 年內，復基於施用第1 級毒品海
    洛因之單一包括犯意，自93年9 月下旬某日起至95年7 月23
    日11時許止，在桃園縣平鎮市鎮興里23鄰平鎮263 號住處及
    屏東縣屏東市○○路179 號「一品旅社」房間內等處所，以
    約每2 至3 日施用1 次之頻率，將毒品海洛因加水再以注射
    針筒注入體內之方式，施用第一級毒品海洛因多次。嗣於(一)
    95年7 月22日16時45分許在屏東縣屏東市○○○路為警查獲
    ，並扣得注射針筒2 支；(二)95年7 月23日20時10分許在屏東
    縣麟洛鄉○○路鄭成功廟內為警查獲，並扣得注射1 支。
二、案經屏東縣警察局屏東分局報請臺灣屏東地方法院檢察署檢
    察官偵查起訴。
    理  由
一、本件被告甲○○所為係犯死刑、無期徒刑、最輕本刑為3 年
    以上有期徒刑以外之罪，其於本院審判程序中就被訴事實為
    有罪之陳述，經法官告知簡式審判程序之旨，並聽取公訴人
    、被告之意見後，本院合議庭依刑事訴訟法第273 條之1 第
    1 項規定，裁定由受命法官獨任進行審判程序，另依同法第
    273 條之2 、第159 條第2 項之規定，不適用傳聞法則有關
    限制證據能力之相關規定，合先敘明。
二、上揭犯罪事實，業據被告坦承不諱，且被告為警查獲後所排
    放尿液經採樣送請臺灣檢驗科技股份有限公司以EIA 酵素免
    疫分析法及GC/MS 氣相層析質譜儀法確認檢驗，呈嗎啡及可
    待因陽性反應之情，有該公司95年8 月4 日KＺ000000000000
    號及同日KＺ000000000000號濫用藥物尿液檢驗報告2 紙附卷
    可稽（見臺灣屏東地方法院檢察署95年度毒偵字第1243號卷
    第14頁、95年度毒偵字第1261號卷第10頁），又扣案之注射
    針筒3 支，經送高雄醫學大學附設中和紀念醫院檢驗結果，
    未呈第一級毒品海洛因或第二級甲基安非他命陽性反應，亦
    有該院95年9 月18日檢驗報告3 紙在卷可參（見本院卷第32
    -34 頁），上開檢驗結果，均係檢驗機關本於專業知識及精
    密儀器或科學檢驗方式所得結論，自可憑信，足認被告自白
    與事實相符，堪予採信。再被告前於88年間因施用毒品案件
    ，經臺灣嘉義地方法院裁定送觀察、勒戒後，因認有繼續施
    用毒品之傾向，另經臺灣桃園地方法院以89年度毒聲字第30
    70號裁定令入戒治處所施以強制戒治，嗣經停止戒治後又撤
    銷停止戒治，而於91年4 月29日執行完畢釋放，並經臺灣桃
    園地方法院檢察署檢察官於91年5 月6 日以91年度戒偵字第
    287 號不起訴處分確定。復因施用毒品案件，再經臺灣嘉義
    地方法院檢察署檢察官聲請強制戒治並提起公訴，戒治部分
    經臺灣嘉義地方法院以92年度毒聲字第294 號裁定令入戒治
    處所施以強制戒治，嗣於93年1 月9 日因法律修正而釋放出
    所之情，有臺灣高等法院被告前案紀錄表1 紙在卷可佐，顯
    見被告係於強制戒治執行完畢釋放後5 年內，再犯本件施用
    第一級毒品之罪甚明。本案事證明確，被告犯行堪以認定，
    應依法論科。
三、論罪科刑：
  (一)核被告所為，係犯毒品危害防制條例第10條第1 項之施用第
    一級毒品罪。被告持有第一級毒品後進而施用，其持有之低
    度行為均應為施用之高度行為所吸收，故均不另論其持有毒
    品罪。
  (二)按刑事法若干犯罪行為態樣，本質上原具有反覆、延續實行
    之特徵，立法時予以特別歸類，定為犯罪構成要件之行為要
    素，則行為人基於概括之犯意，在密切接近之一定時、地持
    續實行之複次行為，倘依社會通念，客觀上認為符合一個反
    覆、延續性之行為觀念者，於刑法評價上，即應僅成立一罪
    ，學理上所稱「集合犯」之職業性、營業性或收集性等具有
    重複特質之犯罪均屬之（最高法院95年度台上字第1079號判
    決參考）。亦即立法者針對特定刑罰規範之構成要件，已預
    設其本身係持續實行之複次行為，具備反覆、延續之行為特
    徵，故將之總括或擬制成一個構成要件之「集合犯」行為，
    因刑法評價上為構成要件之行為單數，應僅成立一罪。而查
    毒品因具有成癮性、濫用性（此觀乎毒品危害防制條例第2
    條之規定自明），立法實務首重以刑事處遇方式戒斷行為人
    毒癮，若無法收其實效，始依法追訴處罰（此觀乎毒品危害
    防制條例第20、23條之規定即明），故施用毒品本身具備反
    覆、延續之行為特徵，持續多次施用毒品始為此類犯罪之典
    型或常態，於刑法評價上，施用毒品應僅成立集合犯一罪（
    學者林鈺雄著「跨連新舊法之施用毒品行為—兼論行為單數
    與集合犯、接續犯概念之比較」，刊於95年7 月臺灣本土法
    學雜誌第84期第141 頁以下，亦採相同之見解）。又本次刑
    法於95年7 月1 日修正公布施行刪除連續犯之規定之原因，
    固係源於實務上對於連續犯「同一罪名」之認定過寬，然施
    用毒品犯罪本質上具有成癮性、反覆性，所侵害者亦屬單一
    之社會公共法益，此與修法前針對多數侵害個人人身、財產
    法益之犯行而論以裁判上一罪相比，如將反覆施用毒品行為
    僅予以一次之刑法評價，較不致造成濫用連續犯規定之疑慮
    。況前揭修正理由更明示在廢除連續犯規定後，針對吸毒等
    犯罪類型，應發展「接續犯」及「包括一罪」之概念，以限
    縮數罪併罰之範圍，益見立法者亦深知施用毒品犯罪有其本
    質上之特殊性，倘行為人已因施用毒品成癮而反覆為同一之
    吸毒犯行，仍應視其具體情形論以「構成要件之行為單數」
    ，而為「包括一罪」，僅受一次之刑法評價，自不能徒執廢
    除連續犯規定係採從嚴之刑事政策，而謂修法後反覆多次施
    用毒品行為均應予以數罪併罰。
  (三)本件被告業已供承係持續施用第一級毒品海洛因，施用頻率
    為約每2 至3 日施用1 次，佐以被告91年及92年間曾因施用
    毒品，業經觀察、勒戒及強制戒治，並甫於93年9 月9 日有
    期徒刑執行完畢出監後，仍無法克制，再度於密切接近之時
    間、地點，施用第一級毒品多次，顯見被告係出於反覆、延
    續施用毒品之單一行為決意至明，揆諸前揭說明，自應論以
    集合犯之包括一罪。又刑法雖曾於94年2 月2 日修正公布，
    並於95年7 月1 日生效施行，惟被告所為數次施用毒品之行
    為僅成立單一施用第一級毒品罪，已如前述，且其行為自新
    刑法施行前延續至新刑法施行後，犯罪終了之日已在新法施
    行期間，即應依最後行為時之法律處斷，自不發生行為後法
    律變更問題，應無修正前刑法之適用。另被告於92年間因違
    反毒品危害防制條例案件，經臺灣嘉義地方法院以92年度訴
    字第290 號判決判處應執行有期徒刑8 月確定，並於93年9
    月8 日縮刑期滿執行完畢，有臺灣高等法院被告前案紀錄表
    1 紙附卷可考，5 年內又故意犯本件有期徒刑以上之罪，為
    累犯，應依刑法第47條第1 項之規定加重其刑。
  (四)茲審酌被告經觀察、勒戒及強制戒治，復經法院判處罪刑後
    ，仍不知悛悔，不思戒除惡習，而多次施用毒品，又前有違
    反肅清煙毒條例及竊盜等前科，素行不佳，惟念其施用毒品
    乃自戕一己之身體健康，尚未害及他人，且犯後坦承犯行，
    態度良好等一切情狀，爰量處如主文所示之刑。扣案之注射
    針筒3 支，為被告所有供本件施用毒品海洛因所用之物，業
    據被告供明在卷，併依刑法第38條第1 項第2 款規定宣告沒
    收。
四、據上論斷，應依刑事訴訟法第299 條第1 項前段、第273 條
    之1 第1 項，毒品危害防制條例第10條第1 項、刑法第11條
    前段、第47條第1 項、第38條第1 項第2 款，判決如主文。
中　　華　　民　　國　　96　　年　　1 　　月　　24　　日
                  刑事第三庭    法  官  林雅莉
以上正本證明與原本無異。
如不服本判決應於收受本判決送達後10日內向本院提出上訴書狀
，其未敘述上訴理由者，並得於提起上訴後10日內向本院補提理
由書狀（均須按他造當事人之人數附繕本）「切勿逕送上級法院
」
                                書記官  黃佳惠
中　　華　　民　　國　　96　　年　　1 　　月　　24　　日
附錄本判決論罪科刑法條全文：
毒品危害防制條例第10條第1項
施用第一級毒品者，處6月以上5年以下有期徒刑。
